臺灣臺中地方法院刑事判決　　　　　　　94年度訴字第1890號
公　訴　人　臺灣臺中地方法院檢察署檢察官
被　　　告　乙○○
選任辯護人　鞠金蕾律師
上列被告因準強盜案件，經檢察官提起公訴（94年度偵字第6897
號），本院判決如下：
    主    文
乙○○意圖為自己不法之所有，而搶奪他人之動產，因脫免逮捕
，當場施以強暴，處有期徒刑貳年捌月。扣案之安全帽壹頂沒收
。
    犯罪事實
一、乙○○係瘖啞人士，因失業經濟陷於困難，於民國九十四年
　　四月十一日與綽號「阿國」之不詳姓名年籍成年男子竟共同
    基於為自己不法所有之意圖，於當日十五時三十分許，由綽
    號「阿國」之成年男子騎乘車牌號碼不詳之銀色重型機車附
    載乙○○，前往臺中市○○區○○路一三三號前，趁丙○○
    不及注意之際，由乙○○下車動手搶奪丙○○所有紙袋（內
    有新臺幣【下同】四十五萬元）一只得手後立即逃跑，丙○○見狀遂上前追捕，並將乙○○撲倒於地上，其手執之紙袋
    遂因而掉落在地，乙○○為脫免逮捕，遂與丙○○發生嚴重
    扭打，並基於普通傷害之犯意，以其所有安全帽一頂毆打丙○○頭部數下，當場對於丙○○施以強暴手段，致丙○○受
    有臉部及左手擦傷之傷害（未據提出驗傷單，傷害部分亦於
    偵查中表明不提出告訴之意願）。嗣經丙○○高喊搶劫，適
    為鄰居高炳瑞及時發現，夥同丙○○制止並逮捕乙○○，另
    一等候接應之綽號「阿國」之不詳姓名成年男子則趁隙騎乘
    上開機車逃逸。
二、案經臺中市警察局第四分局報請臺灣臺中地方法院檢察署檢
　　察官偵查起訴。
    理　　　由
一、訊據被告乙○○對於前開事實均坦承不諱，核與被害人丙○○於檢察官偵查中及本院審理時以證人身份具結證述情節相
    符，並經證人高炳瑞於檢察官偵訊時具結證明屬實；此外，
    復有贓物認領保管單一紙、職務報告書一份、現場圖一份、
    照片數幀在卷及安全帽一頂扣案可資佐證。足見被告自白確
    與事實相符。本件事證業臻明確，被告犯行至堪認定。
二、查本案被告係先搶奪被害人所有紙袋（內裝四十五萬元）一
　　只得手後，經被害人嗣後追及，發生嚴重拉扯，被告始以安
　　全帽毆打其頭部，以求能順利逃脫。核被告所為，係犯刑法
　　第三百二十九條之準強盜罪，應依同法第三百二十八條第一
　  項規定處罰。起訴書另載被告涉犯刑法第三百二十五條第一
    項搶奪罪之法條，顯係贅引，並經蒞庭檢察官當庭予以更正
    。又被告與綽號「阿國」之真實姓名年籍不詳成年男子就搶
    奪部分，彼此間具有犯意聯絡與行為分擔，為共同正犯；惟
    就被告於搶奪得手後，為脫免逮捕，所為施用強暴手段之準
    強盜行為，則非在其與綽號「阿國」者原先搶奪之共同犯意
    範圍內，應係被告另行起意為之，併予敘明。而被告自幼因
    疾病經鑑定為重度語障，有其所提中華民國身心障礙手冊影
    本一份為證（正本經核與原本無誤後發還），其為瘖啞人士
    ，其妻甲○○亦為一名極重度多障之殘障者，有被告選任辯
    護人所提之中華民國身心障礙手冊一份為證，被告並與妻子
    甲○○生育一女楊姍蓉（八十九年十月三十日出生），亦有
    戶口名簿一份在卷可徵（被告選任辯護人雖主張被告亦扶養
    妻子甲○○與前夫所生育之二名女兒，惟觀被告所提之另二
    份戶口名簿上載明甲○○與劉振國共同生育劉曉玲【七十八
    年二月二十一日出生】及劉伊純【八十年六月三十日出生】
    ，係分別設於楊孟儒及鄭玉秀戶籍內，與被告並非同設於一
    戶籍，尚難認被告有扶養妻子與前夫所生育之二名女兒之事
    實，附此敘明），本院審以上情，認依刑法第二十條規定減
    輕其刑為適當，予以減輕其刑。又本案被告係搶奪被害人所
    有財物得手後，方由被害人自後追及，奮力與被告拉扯，終
    使被害人原本遭搶奪得手之財物失而復返，惟仍不影響被告
    原已搶奪既遂之事實，被告選任辯護人認被告應僅達未遂階
    段，容有誤會。至被害人雖於遭被告以安全帽毆打後，覺得
    頭暈，且於拉扯過程中，其臉部及左手俱有擦傷，然此部分
    經被害人於偵查中表明不提出傷害之告訴，自非本院所得併
    予審理。爰審酌被告前已因搶奪案件，經法院判處有期徒刑
    三年確定，雖不構成累犯，然已非初犯，縱使經濟困難，亦
    不得從事非法之途，導致被害人身心俱創，所受恐慌實難以
    筆墨所能形容，惟考以被告犯後於本院行準備程序及審理時
    均直承犯行無誤，態度良好，頗知悔悟，被害人所有財物因
    其奮勇抗敵幸能追回，損失不致擴大，否則以被害人僅一受
    薪階級，如何能承受巨額損失等一切情狀，量處如主文所示
    之刑。公訴人雖具體求處有期徒刑四年，惟觀被告於前案係
    犯三次連續結夥三人以上加重搶奪財物而得逞，有臺灣高等
    法院臺中分院八十五年度上訴字第四三三號判決書乙份在卷
    可參，本案雖亦得手，然搶得贓款隨即遭被害人追回，被害
    人並未實際受有金錢上損失，被害人於本院審理時亦表明願
    意原諒被告，並希望其不要再犯之意願等情，本院審以上情
    ，認判處如主文所示刑度為適當。至扣案之安全帽一頂，為
    被告所有供犯罪所用之物，依刑法第三十八條第一項第二款
    規定宣告沒收。另扣得之行動電話一支則不能證明與本案犯
    罪有何關聯，爰不予宣告沒收，附予敘明。
據上論斷，應依刑事訴訟法第二百九十九條第一項前段，刑法第
三百二十九條、第三百二十八條第一項、第二十條、第三十八條
第一項第二款，判決如主文。
中　　華　　民　　國　　94　　年　　9 　　月　　21　　日
                  刑事第三庭　　審判長法　官　張靜琪
                                      法　官  吳進發
　　　　　　　　　　                  法  官  賴妙雲
上正本證明與原本無異。
如不服本判決，應於送達後十日內向本院提出上訴狀（須附繕
本），上訴於台灣高等法院台中分院。
                                      書記官  孫曉鳳
中　　華　　民　　國　　94　　年　　9 　　月　　21　　日
附錄論罪法條：
刑法第三百二十九條
第  328 條  意圖為自己或第三人不法之所有，以強暴、脅迫、
            藥劑、催眠術或他法，至使不能抗拒，而取他人之
            物或使其交付者，為強盜罪，處五年以上有期徒刑
            。
            以前項方法得財產上不法之利益或使第三人得之者
            ，亦同。
            犯強盜罪因而致人於死者，處死刑、無期徒刑或十
            年以上有期徒刑；致重傷者，處無期徒刑或七年以
            上有期徒刑。
            第一項及第二項之未遂犯罰之。
            預備犯強盜罪者，處一年以下有期徒刑、拘役或三
            千元以下罰金。
第  329 條  (準強盜罪)
            竊盜或搶奪，因防護贓物、脫免逮捕或湮滅罪證，
            而當場施以強暴脅迫者，以強盜論。
